【裁判字號】    99,台抗,812
【裁判日期】    991021
【裁判案由】    聲明異議
【裁判全文】
最高法院民事裁定              九十九年度台抗字第八一二號
再 抗告 人  甲○○
代  理  人  范志誠律師
上列再抗告人因與相對人乙○○間聲明異議事件，對於中華民國
九十九年八月六日台灣高等法院裁定（九十九年度抗字第九九九
號），提起再抗告，本院裁定如下：
    主  文
再抗告駁回。
再抗告程序費用由再抗告人負擔。
    理  由
按對於抗告法院所為抗告有無理由之裁定再為抗告，僅得以其適
用法規顯有錯誤為理由，此觀民事訴訟法第四百八十六條第四項
之規定自明。又所謂適用法規顯有錯誤，係指原法院就其取捨證
據所確定之事實適用法規顯有錯誤而言，不包括認定事實不當之
情形在內。本件原法院以：再抗告人於民國九十八年八月二十六
日以相對人簽發如附表所示之支票，合計積欠其新台幣七百九十
萬元本息為由，向台灣桃園地方法院（下稱桃園地院）聲請核發
支付命令，嗣於同年九月七日核發系爭支付命令，並於同年月十
五日送達相對人位於「桃園縣八德市大興里十二鄰湳底一號」（
下稱系爭地址）之住所地，因未獲會晤相對人亦未能將文書交付
有辨識能力之同居人或受僱人，乃將系爭支付命令寄存於桃園縣
政府警察局八德分局四維派出所，有送達證書及戶籍謄本可按。
而系爭地址雖係相對人之戶籍地，惟戶籍登記地址並非認定實際
居住之唯一依據，倘有客觀事證，足認戶籍地並非實際居住地時
，即不得僅憑原戶籍登記資料，一律解為其住所。又據證人即送
達系爭支付命令之郵務士張豐華於桃園地院證詞，可知相對人於
系爭支付命令送達當時，並未居住於系爭地址。另參諸相對人係
十九年八月六日出生，將屆八十歲，與子女同住乃係一般生活常
態，以及再抗告人於聲請系爭支付命令前，曾前往相對人位於台
北市之地址查證相對人之住居處，堪認相對人於系爭支付命令送
達時，係與其子居住於台北市○○○路○段，應屬可信。則相對
人於系爭支付命令寄存送達時，既已無居住於原登記戶籍地之系
爭地址，則以該址所為之寄存送達，自不發生合法送達之效力。
從而，桃園地院認定系爭支付命令尚未合法送達，廢棄司法事務
官所為駁回相對人異議之裁定，依法並無違誤等語，核無適用法
規顯有錯誤。至再抗告意旨所指各節，要屬原法院認定相對人是
否住居於其戶籍地址事實當否之問題，要與適用法規是否顯有錯
誤無涉，自難謂為合法。
據上論結，本件再抗告為不合法。依民事訴訟法第四百九十五之
一第二項、第四百八十一條、第四百四十四條第一項、第九十五
條、第七十八條，裁定如主文。
中    華    民    國  九十九  年    十    月  二十一  日
                      最高法院民事第三庭
                          審判長法官  劉  延  村
                                法官  許  澍  林
                                法官  黃  秀  得
                                法官  魏  大  喨
                                法官  林  大  洋
本件正本證明與原本無異
                                      書  記  官
中    華    民    國  九十九  年   十一   月    二    日
                                                      K

司法院資訊處製作；財團法人民間司法改革基金會備份。
